最高法院刑事判決　　　　　　　　　　　　　　　九十三年度台上字第六０八０號
　　上　訴　人　甲○○
　　　　　　　　　　　　十號
　　選任辯護人　郭芳宜律師
右上訴人因傷害致人於死案件，不服台灣高等法院中華民國九十一年一月九日第二審
判決（九十年度上訴字第三四七一號，起訴案號：台灣桃園地方法院檢察署八十九年
度偵字第五四九一號），提起上訴，本院判決如左：
    主  文
原判決撤銷，發回台灣高等法院。
    理  由
本件原判決認定上訴人甲○○係位於桃園縣中壢市○○○路○段四一九號「杏花村酒
店」經理，負責酒店內消費糾紛處理及場面控制。陳水來於民國八十八年四月二十六
日凌晨二時許，至杏花村酒店消費，由經理陳玉完安排陳惠英到陳水來所在之二二號
包廂陪酒服務。結帳時，服務生邱奕林發覺陳水來沒錢買單，即請上訴人出面處理。
上訴人進入上開包廂後，因陳水來無法支付消費款項，兩人發生爭執互相拉扯。上訴
人心生不滿，竟基於傷害犯意，毆打陳水來，且其於客觀上對於毆打陳水來之胸部、
腹部，可能造成陳水來身體、健康傷害，並因此傷害導致死亡結果有預見可能，仍毆
打陳水來胸部、腹部等處。致陳水來受有頭上額部一處皮下出血（三乘三公分，但無
顱骨骨折），右額眉上方一條挫裂傷，長四公分，左眼圈略發紅翻開發現結合膜出血
，左顴部及下巴各一處二公分挫傷，第三節胸骨骨折（橫斷），合併心囊前縱膈之出
血（六乘五公分），左膝下一處小擦傷等之傷害。經報警後警員將陳水來帶回普仁派
出所，再通知華揚醫院救護車前來，同日三時送至該院診治。嗣於八十八年四月二十
六日十三時十分許，陳水來先行返家，而於八十八年四月二十七日上午十時許，因外
傷性胸骨骨折、縱膈出血及右上腹膜炎導致休克死亡等情。因認第一審論處上訴人傷
害人之身體，因而致人於死罪刑，為無不合，予以維持，駁回上訴人在第二審之上訴
，固非無見。
惟查：(一)依原判決認定之事實，上訴人僅動手毆打「陳水來之胸部、腹部」，卻造成
陳水來受有頭上額部一處皮下出血（三乘三公分，但無顱骨骨折），右額眉上方一條
挫裂傷，長四公分，左眼圈略發紅翻開發現結合膜出血，左顴部及下巴各一處二公分
挫傷等之傷害。如上訴人並未動手毆打陳水來之頭部，則陳水來前揭頭部之傷害，究
竟如何造成？是否如上訴人所稱係陳水來因酒醉自行跌倒右額頭撞及桌角所致？上訴
人始終否認毆打陳水來，而證人陳玉完、陳惠英證稱見陳水來或躺或趴在地下，是否
即如上訴人所辯因酒醉自行跌倒右額頭撞及桌角而躺或趴在地下之情形？則陳水來第
三節胸骨骨折（橫斷），合併心囊前縱膈之出血（六乘五公分），有無可能酒醉跌倒
所致？原判決未予釐清，遽行判決，尚嫌速斷，難昭折服。(二)原判決採取內政部警政
署刑事警察局對上訴人測謊之鑑驗通知書為論處上訴人之犯罪依據之一。但依據該鑑
驗通知書之記載（見相驗卷第七十二頁），關於「(三)你有看見任何人毆打陳某嗎？」
問題，上訴人之回答亦呈不實之反應。如果無訛，似顯示上訴人曾見他人毆打陳水來
。原判決未予釐清，均採為論處上訴人之犯罪依據，致與認定陳水來之死亡乃上訴人
一人毆打所致，自有未合。(三)行政院衛生署醫事審議委員會鑑定書「鑑定意見」欄所
載「二本案病人死因，本會同意屍體解剖報告：因外傷性胸骨骨折，縱膈出血及右上
腹之挫傷造成腹膜炎，因此休克致死。病人於醫院中拒絕檢查及住院治療，並於返家
後發生病情變化之時，未能有人即時察覺，而依照醫囑立即送醫，當為病人死亡之關
鍵因素。」（見第一審卷第一０四頁）所謂「當為病人死亡之關鍵因素」其意究竟為
何？是否意指病人如能即時送醫治療，不致發生死亡之結果？仍待釐清。該鑑定書亦
敘明「『鑑定意見』係針對所詢事項，就案情概要所敘事實，基於醫學知識及現行醫
療常規，所作之鑑定意見。若有疑義，請詳述問題，再函請鑑定。」等語，前揭所述
疑義，與事實之判斷攸關，仍有再行函詢之必要。上訴意旨執以指摘原判決不當，非
無理由，應認有發回更審之原因。
據上論結，應依刑事訴訟法第三百九十七條、第四百零一條，判決如主文。
中　　　華　　　民　　　國　　九十三　　年　　 十一 　　月　　 十八 　　日
                              最高法院刑事第六庭
                                  審判長法官  吳　雄　銘
                                        法官  池　啟　明
                                        法官  石　木　欽
                                        法官  郭　毓　洲
                                        法官  吳　三　龍
      右正本證明與原本無異
                                              書  記  官
中　　　華　　　民　　　國　　九十三　　年　　 十一 　　月　　二十二　　日
                                                                        Ｅ
